臺灣臺南地方法院民事判決
111年度簡上字第104號
上  訴  人  吳秉衡  

被上訴人    黃雅敏  

訴訟代理人  蕭能維律師
複代理人    楊鎮謙律師
上列當事人間因履行協議等事件，上訴人對於中華民國111年2月
9日本院新市簡易庭110年度新簡字第592號第一審判決不服提起
上訴，本院於111年7月20日言詞辯論終結，判決如下：
    主      文
上訴駁回。
第二審訴訟費用由上訴人負擔。
    事實及理由
一、上訴人即原告起訴及於本院主張：
（一）兩造原為夫妻，於民國107年5月21日協議離婚，並無生育
      子女，但共同飼養柴犬一隻(寵物名：KURI、晶片號碼：0
      00000000000000，下稱系爭柴犬)，離婚時雙方協議由被
      上訴人為柴犬之主要飼養者，但被上訴人應按上訴人要求
      ，於每週六、日將系爭柴犬交由上訴人照顧(下稱系爭協
      議)。系爭協議履行至今，雖被上訴人偶有無法配合交付
      之情況，上訴人均寬容以對，然自110年始，被上訴人屢
      以臨時有行程為由，拒絕履行系爭協議，上訴人自認迄今
      均有履行離婚協議所載之給付，被上訴人卻恣意毀約，致
      上訴人無法陪伴系爭柴犬，情緒甚為低落。
（二）查兩造確有成立系爭協議，被上訴人亦確有未履行之事實
      ，上訴人自得請求被上訴人履行系爭協議。另上訴人對於
      系爭柴犬之照顧權利，實相當於父母對於未成年子女之親
      權，且系爭柴犬生命有限，又較人類為短，被上訴人之未
      履行，已致上訴人之人格法益受有重大損害，上訴人應得
      類推適用民法第195條第1、3項規定或債務不履行之損害
      賠償責任，請求被上訴人賠償非財產上損害賠償（原審為
      上訴人全部敗訴之判決，上訴人不服，提起上訴）等語。
（三）聲明：
　　⒈原判決廢棄。
  　⒉被上訴人應依起訴狀附表所示時間、方法及應遵守之規則
　　  ，將系爭柴犬交付上訴人。
　  ⒊被上訴人應給付上訴人新台幣（下同）10萬元，及自起訴
      狀繕本送達翌日起至清償日止，按年息百分之5計算之利
      息。
二、被上訴人即被告於本院之陳述，除與原判決記載相同者，茲
    引用之外，補稱： 
（一）系爭柴犬無論是兩造婚姻存續期間或離婚後，均係被上訴
      人單獨所有之財產，於婚姻關係存續期間，主要照顧者即
      係被上訴人，離婚後更是由被上訴人單獨照顧。否認兩造
      間有上訴人所述系爭協議，而係被上訴人有時會同意於每
      週六、日之期間，將系爭柴犬交由上訴人照顧，兩造間就
      此之法律關係，僅有偶爾一次性結束之使用借貸。系爭柴
      犬怎麼可愛，也仍是柴犬，係被上訴人單獨所有之財產，
      上訴人請求按類似與未成年子女交往之時間、方法及應遵
      守之規則，將系爭柴犬交付予上訴人，已屬謬誤。其依據
      不完全給付之法律關係，或類推適用人格法益受侵害，請
      求被上訴人賠償非財產上之損害，亦均無據等語。
（二）聲明：請求駁回上訴，第二審訴訟費用由上訴人負擔。
三、得心證之理由：
（一）查兩造於103年9月19日結婚，107年5月21日離婚，被上訴
      人於婚前經友人贈與系爭柴犬等情，為兩造所不爭執，應
      可採信。系爭柴犬既為被上訴人友人贈與之寵物，且在被
      上訴人婚前即已贈與，顯為被上訴人婚前單獨所有之財產
      無誤。
（二）上訴人主張兩造間有系爭協議存在，然為被上訴人所否認
      ，則依民事訴訟法第277條之規定，上訴人應就此有利於
      己之事實負舉證之責。查上訴人提出兩造LINE對話紀錄截
      圖、上訴人照顧系爭柴犬時所拍攝之照片等件為證（見本
      院110年度新司簡調字第489號卷第23-27頁、原審卷第39-
      67頁）。然查，上開LINE對話內容、照片，係兩造商討上
      訴人哪一天可以去接系爭柴犬回家照顧，及上訴人照顧系
      爭柴犬時所拍攝之照片，僅能證明被上訴人於特定日期委
      託上訴人照顧系爭柴犬，尚不足以認定兩造離婚後，有每
      週假日固定由上訴人照顧系爭柴犬之協議存在。此外，上
      訴人未能舉證證明有系爭協議存在，其主張為無可採。系
      爭協議既不存在，難認被上訴人有何侵權行為或債務不履
      行之情事。從而，上訴人主張依系爭協議，請求被上訴人
      應按起訴狀附表所示時間、方法及應遵守之規則，將系爭
      柴犬交付上訴人，及被上訴人未履行系爭協議，致上訴人
      之人格法益受有重大損害，上訴人類推適用民法第195條
      第1、3項規定或債務不履行之損害賠償責任，請求被上訴
      人給付10萬元之非財產上損害賠償，均無理由，應予駁回
      。原審依此為上訴人敗訴之判決，尚無不合。上訴意旨指
      摘原判決不當，求予廢棄改判，為無理由，自應駁回其上
      訴。
四、本件事證已臻明確，兩造其餘之攻擊或防禦方法及所用之證
    據，經認均不足以影響本判決之結果，爰不逐一論列，附此
    敘明。
五、據上論結，本件上訴為無理由，依民事訴訟法第436條之1第
    3項、第449條第1項、第78條，判決如主文。
中　　華　　民　　國　　111 　年　　8 　　月　　10 　 日
                  民事第五庭    審判長法　官　林雯娟
                                      法　官　李杭倫
                                      法　官　張麗娟
以上正本證明與原本無異
不得上訴。
中　　華　　民　　國　　111 　年　　8 　　月　　10　　日
                                     書記官　高培馨